【裁判字號】    96,易,1046
【裁判日期】    970303
【裁判案由】    違反毒品危害防制條例
【裁判全文】
臺灣屏東地方法院刑事判決              96年度易字第1046號
公  訴  人  臺灣屏東地方法院檢察署檢察官
被      告  甲○○
上列被告因違反毒品危害防制條例案件，經檢察官提起公訴（96
年度毒偵字第2114號），本院判決如下：
    主  文
甲○○施用第二級毒品，處有期徒刑陸月，如易科罰金，以新臺
幣壹仟元折算壹日。
    犯  罪  事  實
一、甲○○前於民國94年間因施用毒品案件，經本院以94年度毒
    聲字第153 號裁定送觀察、勒戒後，因認無繼續施用毒品之
    傾向，於94年4 月19日執行完畢釋放，並經臺灣屏東地方法
    院檢察署檢察官以94年度毒偵字第781 號為不起訴處分確定
    。詎甲○○仍不知戒絕，復於上開觀察、勒戒執行完畢釋放
    後5 年內，於96年9 月20日17時20分許回溯5 日內之某時，
    在不詳處所，施用第二級毒品甲基安非他命1 次。嗣於96年
    9 月20日下午，其因另涉違反毒品危害防制條例案件在臺灣
    屏東地方法院檢察署接受檢察官偵訊，經檢察官徵得其同意
    後命警採尿送驗，檢驗結果呈甲基安非他命陽性反應而查獲
    。
二、案經屏東縣警察局移送臺灣屏東地方法院檢察署檢察官偵查
    起訴。
    理  由
一、按被告以外之人於審判外之言詞或書面陳述，除法律有規定
    者外，不得作為證據，刑事訴訟法第159 條第1 項固定有明
    文。惟被告以外之人於審判外之陳述，雖不符同法第159 條
    1 至之4 之規定，而經當事人於審判程序同意作為證據，法
    院審酌該言詞陳述或書面陳述作成時之情況，認為適當者，
    亦得為證據。又當事人、代理人或辯護人於法院調查證據時
    ，知有第159 條第1 項不得為證據之情形，而未於言詞辯論
    終結前聲明異議者，視為有前項之同意，同法第159 條之5
    亦定有明文。查屏東縣警察局刑警大隊偵辦違反毒品防制條
    例案尿液初步檢驗報告單、尿液送驗受檢人真實姓名代號對
    照表、正修科技大學超微量研究科技中心檢驗報告、行政院
    衛生署管制藥品管理局函、井田製藥工業股份有限公司函等
    件，均為被告以外之人於審判外之書面陳述而屬傳聞證據，
    公訴人及被告於本院準備程序及審判程序中對於上開具傳聞
    性質之證據資料之證據能力，均未表示爭執，且迄於言詞辯
    論終結前亦未聲明異議。本院審酌前揭證據資料作成時之情
    況，核無違法取證或其他瑕疵，認為以之作為證據為適當，
    是上開證據資料，自得做為證據。
二、訊據被告甲○○矢口否認有何施用第二級毒品甲基安非他命
    犯行，辯稱：伊並未施用甲基安非他命，不知為何其尿液中
    會驗出甲基安非他命，伊僅係服用「嘜嗽」鎮咳去痰劑感冒
    糖漿（下稱「嘜嗽糖漿」）云云。惟查：
（一）被告於96年9 月20日下午，因另涉違反毒品危害防制條例
      案件在臺灣屏東地方法院檢察署接受檢察官偵訊，經檢察
      官徵得其同意後命警採尿送驗之情，有臺灣屏東地方法院
      檢察署96年9 月20日訊問筆錄1 份附卷可參（見警卷第14
      、15頁）；而屏東縣警察局警員乃於同日17時20分許，採
      集被告之尿液檢體（代號：肅竊96014） ，並以臺灣尖端
      先進生技醫藥股份有限公司之檢驗快速篩檢試劑作初步檢
      驗結果，呈安非他命陽性反應，再經送請正修科技大學超
      微量研究科技中心以酵素免疫分析法（EIA） 初步檢驗，
      及以氣相層析質譜儀法（GC-MS） 確認檢驗，結果呈甲基
      安非他命陽性反應之事實，則有屏東縣警察局刑警大隊偵
      辦違反毒品防制條例案尿液初步檢驗報告單、尿液送驗受
      檢人真實姓名代號對照表、正修科技大學超微量研究科技
      中心96年10月9 日編號R00-0000-000號檢驗報告各1 紙在
      卷可稽（見警卷第10至12頁）；且上開送驗之尿液係被告
      親自排放，並由警方當場在其面前將該採尿瓶封緘之事實
      ，亦經被告於警詢陳述明確（見警卷第2 頁），其於本院
      準備程序時亦表示對於採尿過程沒有意見等語，足見上開
      送驗之尿液確係被告於96年9 月20日17時20分許所親自排
      放無疑。
（二）按免疫學分析法係用於毒品尿液之初步檢驗，由於該分析
      法對化學結構類似之成分亦可能產生反應，故初步檢驗呈
      陽性反應者，需採用另一種不同分析原理之檢驗方法進行
      確認。經行政院衛生署認可之檢驗機構採用氣相層析質譜
      儀（GC-MS） 鑑驗各項毒品。以氣相層析質譜儀分析法進
      行確認者，均不致產生偽陽性反應。又毒品施用後於尿液
      、血液中可檢出之最大時限，與施用劑量、施用頻率、施
      用方式、施用者飲水量之多寡、個人體質、代謝情況、檢
      體收集時間點及所用檢測方法之靈敏度等因素有關，因個
      案而異。一般於尿液中可檢出之最大時限，甲基安非他命
      為1-5 天，有行政院衛生署管制藥品管理局92年7 月23日
      管檢字第0920005609號函在卷可參（見本院卷第30至32頁
      ）。而依前開正修科技大學超微量研究科技檢驗報告所示
      ，本件被告經警採集之上開尿液，乃經以酵素免疫分析法
      初步檢驗後，再以氣相層析質譜儀分析法進行確認檢驗，
      檢驗結果確呈甲基安非他命陽性反應，且經驗得甲基安非
      他命濃度大於6000ng /ml，揆諸前揭說明，足認被告於為
      警採尿前5 日內，確有施用第二級毒品甲基安非他命之情
      甚明。
（三）至被告雖辯稱伊自從在藥局買到井田「嘜嗽糖漿」後即未
      再施用安非他命，喝了這藥水後馬上就覺得整個人突然清
      醒了云云，並提出「嘜嗽糖漿」之包裝外盒為證（見偵卷
      第7 頁）。惟觀諸上開「嘜嗽糖漿」包裝外盒所載成份，
      並未含有安非他命、甲基安非他命等成分；再經本院函詢
      上開「嘜嗽糖漿」之製造廠商井田製藥工業股份有限公司
      ，該公司亦表示「嘜嗽糖漿」經人體服用後，並不會含有
      安非他命或甲基安非他命之成分反應，有該公司97年1 月
      14日井品字第97021 號函1 份在卷可參。此外，經行政院
      衛生署許可登記之感冒製劑，均不含安非他命、甲基安非
      他命等成分，部分市售感冒藥劑含有「Methylephe drine
      」或「Phenylpropanolamine 」成分，服用後其尿液以免
      疫學方法初步檢驗，或可能造成安非他命類偽陽性反應，
      但以氣相層析質譜儀進行確認，均不致呈安非他命或甲基
      安非他命陽性反應，亦有行政院衛生署管制藥品管理局92
      年7 月23日管檢字第0920005609號函在卷可參（見本院卷
      第32頁），是本件被告經警採集之上開尿液，既經以氣相
      層析質譜儀分析法進行確認檢驗，檢驗結果呈甲基安非他
      命陽性反應，足認被告所辯無非畏罪狡飾之詞，實無足採
      。
（四）末查，被告前於94年間因施用毒品案件，經本院以94年度
      毒聲字第153 號裁定送觀察、勒戒後，因認無繼續施用毒
      品之傾向，於94年4 月19日執行完畢釋放，並經臺灣屏東
      地方法院檢察署檢察官以94年度毒偵字第781 號為不起訴
      處分確定，有臺灣高等法院被告前案紀錄表、臺灣屏東地
      方法院檢察署刑案資料查註紀錄表暨全國施用毒品案件紀
      錄表、上開不起訴處分書各1 份在卷可稽。是被告於觀察
      、勒戒執行完畢釋放後，5 年以內再犯本件施用第二級毒
      品犯行之事證明確，堪以認定，應予依法論科。
三、查甲基安非他命係毒品危害防制條例第2 條第2 項第2 款所
    稱之第二級毒品，不得持有及施用，是核被告所為，係犯毒
    品危害防制條例第10條第2 項之施用第二級毒品罪。其施用
    前後持有第二級毒品之低度行為，應為其施用之高度行為所
    吸收，不另論罪。爰審酌被告前經觀察、勒戒認無繼續施用
    毒品傾向，且於95年間又因施用毒品案件經本院判處有期徒
    刑2 年、緩刑5 年確定，竟仍未戒除施用毒品之惡習，於緩
    刑期間復施用第二級毒品，戕害身心甚鉅，顯見被告毫無反
    省悔悟之意，並衡其智識程度（高中畢業）、生活狀況、所
    生危害、犯後猶飾詞否認、態度不佳等一切情狀，量處如主
    文所示之刑，並諭知易科罰金之折算標準。
據上論斷，應依刑事訴訟法第299 條第1 項前段，毒品危害防制
條例第10條第2 項，刑法第11條前段、第41條第1 項前段，判決
如主文。
本案經檢察官陳新君到庭執行職務。
中    華    民    國    97    年    3     月    3     日
                        刑事第五庭  法  官  李宜娟
以上正本證明與原本無異。
如不服本判決應於收受本判決送達後10日內向本院提出上訴書狀
，其未敘述上訴理由者，應於上訴期間屆滿後20日內向本院補提
理由書狀（均須按他造當事人之人數附繕本）「切勿逕送上級法
院」
中    華    民    國    97    年    3     月    3     日
                                    書記官  孫秀桃
附錄本案論罪科刑法條
毒品危害防制條例第10條：
施用第一級毒品者，處6月以上5年以下有期徒刑。
施用第二級毒品者，處3年以下有期徒刑。


司法院資訊處製作；財團法人民間司法改革基金會備份。
